【裁判字號】    98,上易,1481
【裁判日期】    981007
【裁判案由】    妨害自由
【裁判全文】
臺灣高等法院刑事判決                98年度上易字第1481號
上  訴  人
即  被  告  丙○○
選任辯護人  李鳳翱 律師
上列上訴人因妨害自由案件，不服臺灣臺北地方法院97年度易字
第3739號，中華民國98年3月23日第一審判決（起訴案號：臺灣
臺北地方法院檢察署97年度偵字第22462號），提起上訴，本院
判決如下：
    主  文
上訴駁回。
    事  實
一、丙○○以房屋仲介為業，乙○○則為室內設計師。丙○○因
    介紹乙○○為其客戶郭林初旭（起訴書誤載為郭林旭初）裝
    潢位在臺北縣新店市○○路97巷10號7樓之房屋，而就裝潢
    款項一事，郭林初旭與乙○○生有爭執。丙○○出面協調不
    成，竟於民國97年7月18日下午3時35分許(起訴書誤載為4時
    20分許，應予更正) ，與其夫甲○○（另經檢察官為不起訴
    處分）之友人即真實姓名年籍不詳綽號「長腳」之成年男子
    ，基於恐嚇之犯意聯絡，在上開屋內，由「長腳」自口袋拿
    出1把類似手槍之物，向乙○○恐嚇稱：「我是通緝犯，你
    要比大支嗎？你看這1支夠不夠大支？」等語，要求乙○○
    說出減價數額為何。甲○○雖在場緩頰稱可否讓乙○○離去
    時，然丙○○接續則以：「我知道你們公司在哪裡，你敢搞
    怪，就讓你公司開不下去」等語恐嚇乙○○，致乙○○心生
    畏懼。
二、案經被害人乙○○告訴，由臺北縣政府警察局新店分局報請
    臺灣臺北地方法院檢察署檢察官偵查起訴。
    理  由
一、按被告以外之人於審判外之言詞或書面陳述，除法律有規定
    者外，不得作為證據，刑事訴訟法第159條第1項固定有明文
    。另按被告以外之人於審判外之陳述，雖不符前四條之規定
    ，而經當事人於審判程序同意作為證據，法院審酌該言詞陳
    述或書面陳述作成時之情況，認為適當者，亦得為證據。當
    事人、代理人或辯護人於法院調查證據時，知有第159條第1
    項不得為證據之情形，而未於言詞辯論終結前聲明異議者，
    視為有前項之同意，同法第159條之5規定甚明。本案被告、
    公訴人於本院言詞辯論終結前，均未對於證人即告訴人乙○○、證人丁○○警詢、偵查中之證述之證據能力聲明異議，
    視為同意上開證據具備證據能力，以前述說明，均具備證據
    能力而均得作為證據，合先敘明。
二、上訴人即被告丙○○於本院未到庭審訊，其於原審矢口否認
    有何恐嚇犯行，辯稱：因為告訴人很兇，我打電話給我先生
    甲○○，綽號長腳者剛好跟甲○○在聊天，就一起到現場。
    有與告訴人發生爭吵，但沒說恐嚇的話，也沒聽到綽號長腳
    說恐嚇的話或是拿槍出來云云。辯護人另辯以：證人乙○○
    於偵查中供述不一致；證人丁○○於警詢說出言恐嚇的是甲○○，證人甲○○供稱：沒有帶槍也沒有恐嚇，且被告是為
    幫助屋主與告訴人協調裝潢事宜，並不因此獲有利益，實無
    恐嚇動機云云。經查：
(一)被告確有於上揭時、地恐嚇告訴人之犯行，業據證人即告訴
    人乙○○於偵查及原審證稱：原來與被告不認識，因為認識
    被告的姐姐，被告介紹客戶請我做裝潢。被告當時帶著客戶
    的合約書，說要處理這個案子，與被告一起來，綽號長腳者
    拿槍指著我們，說這支夠不夠大支。被告說如果我們再裝傻
    ，她知道我們公司在那裡，會讓我們公司做不下去，我們很
    害怕等語（見偵卷第78頁、原審卷第20背面、21頁）。在場
    之證人丁○○於偵查及審理時證稱：被告與2個男生上樓，
    被告說知道我們公司在那裡，如果我們敢怎樣，他們會讓我
    們做不下去。胖的男生一開始自稱他是通緝犯，拿出槍指著
    乙○○，說比大支嗎？這支夠不夠大支等語（偵卷第79頁、
    原審院卷22頁）。上開二證人經原審以隔離之方式分別詰問
    ，其等之證言亦均相符，並對綽號長腳者所出示之槍枝樣式
    、顏色，供述亦均相同，有證人二人所當庭繪製之槍枝圖樣
    在卷可參（見原審卷第27、28頁）。況前開證人與被告先前
    並無任何糾紛或恩怨，僅因客戶之裝潢費用問題爭吵，為被
    告所不爭執（詳原審卷第23頁反面、第24頁）。衡情，證人
    乙○○、丁○○當不致冒偽證重責，而刻意涉辭誣陷之理，
    是其等之證言，堪以採信。又證人丁○○於警詢雖供稱：出
    言恐嚇的人約170公分，體型瘦約30歲左右，手臂上有刺青
    ，操國語口音、面貌清秀(依在場之人判斷，係指甲○○)等
    語，惟嗣於偵查及原審作證時，均一致指證係被告出言恐嚇
    ，其於偵查中且證稱：丙○○的先生在現場只是說我們要還
    多少錢這樣子，她先生口氣沒有很差，丙○○跟胖胖的口氣
    很差，一直罵髒話，還踼東西等語(偵卷第79頁、80頁)。其
    於偵查中明確將現場情形勾勒出來，證述內容復與證人乙○○之證言相符，自較可信。
(二)辯護人於本院聲請勘驗97年7月18日現場監視錄影光碟，經
    本院勘驗結果：(一)第四檔案：顯示時間2008/7/18、15:31:
    33、攝影機9。被告、甲○○、長腳等三人跨進該公寓大門
    ，長腳著白色Ｔ恤、卡其色六分褲，其右褲袋看似有隆起狀
    。(二)第五檔案：顯示時間2008/7/18、15:42:29、攝影機10
    。被告等三人步出公寓大門。可知，被告、甲○○、長腳等
    三人係於當日下午3時35分許至郭林初旭屋內，起訴書及原
    審判決認定係下午4時20分許，尚有違誤。又長腳著白色Ｔ
    恤、卡其色六分褲，其右褲袋看似有隆起狀，則其有隨身攜
    帶一長形物亦明，雖因藏放於褲袋內，不能看清究係何物，
    但長腳當時並無背包等物隨身，佐以證人乙○○、丁○○上
    開證稱長腳有帶槍等語，堪信口袋內之物即是上開二證人所
    指之槍枝。但長腳所帶狀似槍枝之物，並未扣案，無從鑑定
    ，究係真槍抑或玩具槍不明，依罪疑唯輕法則，應認係不具
    殺傷力之玩具槍。
(三)又依被告自白，當日其係接獲屋主郭林初旭電話，要其出面
    協調裝潢費用之問題，其到場後因協調破裂，屋主要與乙○○終止合約，被告先生甲○○也從事裝潢，被告乃聯絡其先
    生甲○○前來估價，甲○○並偕其友人長腳到場。依勘驗光
    碟結果，被告當日至樓下等候，再與甲○○、長腳一起步入
    大樓，長腳並攜帶玩具槍枝，顯見，被告於初次談判不成之
    後，與甲○○事先已有連絡，長腳並攜帶兇器前往，可見已
    心懷惡意，且其於長腳拿出玩具槍恐嚇時，並未加勸阻，反
    順勢出言恐嚇，堪信其與長腳有犯意聯絡及行為分擔，具有
    共犯關係(至甲○○則經檢察官為不起訴處分確定)。又證人
    乙○○於原審證稱：後來，被告帶了二個人進來，說要處理
    這個案子，看我們要拿出多少錢出來，但我說不可能，被告
    拿木棍作勢要打我們，罵三字經等語(原審卷第21頁)。可知
    ，被告第二次前往之目的，在要求乙○○退錢，以便讓其先
    生接手裝潢，則乙○○退錢與否，攸關被告之夫甲○○能否
    接手裝潢事宜，自有相當之利害關係。至證人甲○○於偵查
    中雖供稱：沒有人帶槍去，也沒有聽到丙○○說恐嚇的話等
    語(偵卷第81頁)。惟甲○○與被告係夫妻關係，且當時被檢
    察官列為被告調查，其全盤否認犯行，乃人之常情，可信度
    甚低，不能資為有利於被告之認定，附此敘明。
(四)綜上，被告空言否認，復與前述證人所證情節不符，應係推
    卸之詞而不可採。本件事證明確，被告犯行堪予認定，應依
    法論科。
三、核被告之行為，係犯刑法第305條之恐嚇罪名。被告就長腳
    出言恐嚇部分，與長腳有犯意聯絡及行為分擔，均為共同正
    犯。被告先後二次恐嚇犯行，係基於單一恐嚇之犯意，緊密
    為之，為接續犯，應僅論以一恐嚇罪名。
四、原審詳查後，認被告犯行明確，援犯刑法第28條、第305條
    、第41條第1項前段，刑法施行法第1條之1之規定，並審酌
    被告與告訴人原互不相識，因被告介紹客戶請告訴人裝潢而
    衍生工程糾紛，被告不思理性溝通，竟與他人以加害生命、
    財產之事恐嚇告訴人，致告訴人心生畏懼，對於告訴人身心
    造成損害。並斟酌被告並有犯罪紀錄、生活狀況、智識程度
    、與告訴人平日關係，犯罪當時情境，犯後否認犯行，未向
    告訴人致歉或賠償損失等一切情狀，量處被告拘役50日，並
    諭知易科罰金之折算標準。核原審認事用法並無違誤，量刑
    亦頗適當，應予維持。被告上訴，仍執陳詞，否認犯罪，核
    無理由，上訴應予駁回。
五、被告經合法通知，無正當理由不到庭，爰不待其陳述，逕行
    判決。
據上論斷，應依刑事訴訟法第368條、第371條，判決如主文。
本案經檢察官許仲瑩到庭執行職務。
中    華    民    國    98    年    10    月    7     日
                  刑事第十七庭  審判長法  官  趙功恆
                                      法  官  黃雅芬
                                      法  官  陳世宗
以上正本證明與原本無異。
不得上訴。
                                      書記官  魏汝萍
中    華    民    國    98    年    10    月    7     日
附錄：本案論罪科刑法條全文
中華民國刑法第305條
（恐嚇危害安全罪）
以加害生命、身體、自由、名譽、財產之事，恐嚇他人致生危害
於安全者，處2年以下有期徒刑、拘役或3百元以下罰金。


司法院資訊處製作；財團法人民間司法改革基金會備份。
